【裁判字號】    99,基簡,647
【裁判日期】    991026
【裁判案由】    給付違約金
【裁判全文】
臺灣基隆地方法院基隆簡易庭民事判決   99年度基簡字第647號
原      告  立皓不動產仲介經紀有限公司
法定代理人  乙○○
訴訟代理人  丙○○
被      告  甲○○
上列當事人間請求給付違約金事件，本院於民國99年10月19日
辯論終結，判決如下：
    主    文
原告之訴駁回。
訴訟費用新臺幣貳仟肆佰拾元由原告負擔。
    事實及理由
一、原告起訴主張：被告於民國99年3月1日與原告簽訂一般委託
    銷售契約書委託以新臺幣（下同）450 萬元之底價出售其所
    有門牌台北市○○○路279號9樓之6 房屋及坐落之土地（下
    稱系爭房地)，委託期間為自99年3月1日起至99年6月1 日止
    ，嗣被告於99年3月31 日與原告簽訂內容變更同意書，調整
    委賣之價格為375萬元，委託期間至99年6月30日止。待原告
    尋得買方即訴外人蔡佩珊出價已達被告委託出售之底價時，
    兩造於99年4月2日簽訂專任委託銷售契約書，委託期間為自
    99年4月2日至年4月18 日止，取代原先簽訂之一般委託銷售
    契約書，且買方即訴外人蔡佩珊並於99年4月1日與原告簽立
    買賣議價委託書，委託買受之價格為380萬元，被告亦於99
    年4月2日於上開議價委託書上簽認同意出售並收取買方交付
    之保證金6萬元，系爭房地之買賣已成交。詎被告於99年4月
    9日反悔拒絕與買方簽訂買賣契約書，並退還保證金6萬元予
    買方，爰依專任委託銷售契約第11條第1項第3款約定，請求
    被告依委託銷售總額380萬元之6%計算即22萬8千元之違約金
    等語，並聲明：被告應給付原告22萬8千元。
二、被告則以：依照被告於99年4月2日簽認同意出售之買賣議價
    委託書第4條第3款約定，議價成功則保證金轉為定金的一部
    分，定金為總價款3%即11萬4千元，扣除買方交付之保證金6
    萬元，買方應於「3日」內補足5萬4千元，然買方直至99 年
    4月5日仍未將定金補足，被告於99年4月9日已寄發存證信函
    予原告及買方表示解除契約，並於同日至原告公司表示解約
    之意及退還保證金6 萬元，原告亦將系爭房地之鑰匙返還被
    告，嗣被告於收到原告要求被告於99年4月11 日中午簽約之
    存證信函時即向原告表示契約已解除，不會前去簽約，並非
    被告無故拒絕與買方簽約，原告自不得向被告請求按買賣價
    金6%計算之違約金等語置辯，並聲明：如主文所示。
三、原告主張兩造於99年3月1日簽訂一般委託銷售契約書，由被
    告委託原告以450萬元之底價出售系爭房地，嗣兩造於99 年
    3月31日簽訂內容變更同意書，調整委賣之價格為375萬元，
    委託期間至99年6月30 日止。嗣原告尋得買方出價已達被告
    委託出賣底價，兩造於99年4月2日簽訂專任委託銷售契約書
    ，取代原先簽訂之一般委託銷售契約書，買方即訴外人蔡佩
    珊並於99年4月1日簽立買賣議價委託書，委託買受之價格為
    380萬元，被告於99年4月2日並簽認同意出售且收取保證金6
    萬元，詎被告於99年4月9日退還保證金6 萬元予買方之事實
    ，業據原告提出專任委銷售契約書、確認書、買賣議價委託
    書為證，且為被告所不爭執，應可信為真實。是本件之爭點
    在於，被告拒絕與買方簽訂買賣契約書，是否有理由？原告
    得否依專任委託銷售契約書第11條第1項第3款約定請求被告
    給付按買賣價金6%計算之違約金？
四、經查，原告與被告所簽訂之專任委託銷售契約書，依其所載
    內容，係約明由原告媒介被告與買受人訂立系爭房地之買賣
    契約，於買賣成交時，被告應給付原告服務報酬之契約。按
    「民法第529 條規定，關於勞務給付之契約，不屬於法律所
    定其他契約之種類者，適用關於委任之規定。居間契約係指
    當事人約定，一方為他方報告訂約之機會，或為訂約之媒介
    ：他方給付報酬之契約而言（民法第565 條）。是居間契約
    為勞務給付契約之一種，其與委任契約不同者(1)居間之內容
    限於他人間行為之媒介，且以有償為原則。(2)居間人報酬之
    請求，以契約因其報告或媒介而成立者為限。(3)所支出之費
    用非經約定，不得請求償還（民法第568 條），從而居間契
    約之有關規定應優先於委任契約之規定而適用。」，最高法
    院79年度臺上字第579 號民事裁判意旨可資參照，故除有關
    居間之特別規定外，有關委任之規定，自可適用於居間契約
    。按受任人處理委任事務，應依委任人之指示，並與處理自
    己事務為同一之注意，其受有報酬者，應以善良管理人之注
    意為之，民法第535 條定有明文。原告係受被告委任，且受
    有報酬，自應盡善管理人之注意義務，為被告從事買賣交易
    上之必要行為。惟查原告與買方蔡佩珊於99年4月1日簽訂之
    買賣議價委託書第4條第3款載明「議價成功，則保證金轉為
    購屋定金之一部份，買方應於三日內補足以購屋款總價款百
    分之三計算之定金。」，且依原告與被告簽訂之專任委託銷
    售契約書第7條第7、8 款亦載明：「受託人應於收受定金後
    二十四小時內送交委託人。但如因委託人之事由致無法通知
    者，或委託人債務過高，或委託人同意由受託人保管者，不
    在此限」「有前項但書無法通知者，受託人應於2 日內寄出
    書面通知表明收受定金及無法送交之事實通知委託人」等語
    ，故系爭房地買賣成交時，原告依正常之作業方式，應於被
    告簽認同意出售之99年4月2日起3 日內自買方即訴外人蔡佩
    珊處取得購屋總價款3%計算之定金，始符合善良管理人之注
    意義務。原告既自承被告之母親並非被告之代理人亦非被告
    契約書上填載之聯絡人，然因其聯絡不到被告本人，故並未
    取得被告本人之同意，而係於99年4月2日晚上以電話通知被
    告之母親，買方將於簽約日當天再補足定金之差額，足認原
    告所為對交易之買方即訴外人蔡佩珊較為有利，對於被告卻
    較為不利，原告所為並不符善良管理人注意義務之本旨。按
    不動產之買賣雙方，其利害關係本即係處於對立之地位，對
    其中一方較有利之行為，每即係對於他方較為不利之行為，
    惟不動產仲介業者受有報酬同時為買賣雙方之代理人時，既
    應同時本於善良管理人之注意為委任人進行受任事務，自不
    得違反正常作業辦法，顧及買方之便利，而忽略賣方權益之
    保障。況依經被告簽認出售由原告與買方即訴外人蔡佩珊簽
    訂之買賣價委託書第4條第5款約定「若議價成功，買方違約
    或不依約履行，則保證金由賣方沒收，買賣契約解除。」，
    今被告以買方即訴外人蔡佩珊遲至99年4月5日仍未補足定金
    之差額違反應於3 日補足之約定為由，已向原告及買方表示
    解除契約，故被告未依原告寄發存證信函之通知於99年4 月
    11日中午與買方即訴外人蔡佩珊簽訂買賣契約書，乃係合法
    行使其權利，並非無故拒絕，原告主張被告拒絕與買方簽訂
    買賣契約據以請求被告給付報酬，即屬無據。
五、從而，原告本於上開法律關係，求為判決如原告訴之聲明，
    即無理由，應予駁回。
六、訴訟費用即第一審裁判費2,430元由原告負擔。
七、據上論結，本件原告之訴為無理由，應依民事訴訟法第78
    條、第87條第1項，判決如主文。
中    華    民    國    99    年    10    月    26    日
                  基隆簡易庭法  官  林淑鳳
以上正本係照原本作成。
對於本件判決如有不服，應於收受送達後20日內向本院提出上訴
書狀，上訴於本院合議庭，並按他造當事人之人數附具繕本。
如委任律師提起上訴者，應一併繳納上訴審裁判費。
中    華    民    國    99    年    10    月    26    日
                            書記官  王鵬勝

司法院資訊處製作；財團法人民間司法改革基金會備份。
